臺灣高等法院民事判決
110年度勞上字第95號
上  訴  人  喜泰旅行社股份有限公司

法定代理人  江碩平  
訴訟代理人  林鳳秋律師
被 上訴 人  李俊頤  

訴訟代理人  康英彬律師（法扶律師）
上列當事人間請求給付資遣費等事件，上訴人對於中華民國110
年4月30日臺灣桃園地方法院110年度勞訴字第20號第一審判決提
起上訴，本院於111年4月26日言詞辯論終結，判決如下： 
    主  文
上訴駁回。
第二審訴訟費用由上訴人負擔。
    事實及理由
一、被上訴人主張：伊自民國（下同）90年4月16日起受僱於上
    訴人公司，於108年起擔任上訴人中壢分公司經理，雙方約
    定每月薪資為新臺幣（下同）4萬1500元（包括工資3萬1000
    元、主管加給5000元、其他加項2500元、交通津貼3000元）
    。詎上訴人未經伊同意，於109年2月起未發放主管加給5000
    元，又於109年8月起未發放其他加項2500元、交通津貼3000
    元，並調降每月工資為2萬3800元。上訴人復於109年9月22
    日公告將伊自109年11月1日起調至民權分公司上班，來回通
    勤時間增加約3小時，每日僅補貼交通津貼100元，違反勞動
    基準法（下稱勞基法）第10條之1第2款、第4款、第5款規定
    。伊向桃園市政府勞動局申請調解，但調解不成立，伊乃於
    109年10月28日以存證信函主張依勞基法第10條之1、第14條
    第1項第5款、第6款規定自109年11月1日終止兩造勞動契約
    ，上訴人應給付伊短付薪資8萬3100元、資遣費17萬9758元
    ，並開立非自願離職證明書。爰依兩造勞動契約、勞工退休
    金條例（下稱勞退條例）第12條、勞基法第19條、就業保險
    法第11條第3項規定，求為命⑴上訴人應給付伊26萬2858元，
    及自起訴狀繕本送達之翌日起至清償日止，按年息5％計算之
    利息。⑵上訴人應開立非自願離職證明予伊之判決。
二、上訴人則以：伊因疫情取消主管加給及減薪至2萬3800元等
    事，均有於全省月會會議中提出討論，被上訴人以中壢分公
    司主管身分參與會議討論時已經同意，未提出不同意之意見
    ，並於會議紀錄簽名，且被上訴人已長達近1年時間未領取
    主管加給，亦從未向伊為不同意之表示，被上訴人係事後因
    調職乙事才翻異主張並未同意取消主管加給及減薪。另因受
    疫情影響，中壢分公司無法繼續經營，不得不作業務調動，
    被上訴人至新工作地點車程約1小時並無過遠，且伊給與此
    車程車資津貼100元之協助，尤其被上訴人先前即在伊台北
    總公司票務部門任職，更證調職回台北分公司並無不合理之
    處等語，資為抗辯。
三、原審依被上訴人請求為其全部勝訴之判決，上訴人不服，提
    起上訴，並上訴聲明：⑴原判決廢棄。⑵上開廢棄部分，被上
    訴人在第一審之訴駁回。被上訴人則答辯聲明：上訴駁回。
四、兩造不爭執之事實（見本院卷第122頁）：
  ㈠被上訴人自90年4月16日起受僱於被上訴人公司，任職於上訴
    人台北總公司票務部門，於108年起擔任上訴人中壢分公司
    經理，每月工資3萬1000元、主管加給5000元、其他加項250
    0元、交通津貼3000元。
  ㈡被上訴人有出席參加上訴人108年12月5日、109年1月8日全省
    月會會議，被上訴人有於事後上訴人製作寄交之會議記錄簽
    名。被上訴人自109年2月起未發放主管加給5000元予上訴人
    。
  ㈢被上訴人有參與上訴人公司109年3月3日全省月會會議。
  ㈣上訴人公司因虧損及疫情考量，結束中壢分公司營業，於109
    年9月22日通知被上訴人調回至台北總公司上班，並給予車
    資補貼。
  ㈤上訴人於109年9月22日通知被上訴人調回台北總公司（於109
    年11月1日生效），被上訴人於109年9月28日向桃園市政府
    勞動局申請調解，兩造於109年10月15日、27日於桃園市勞
    資關係發展協進會進行勞資爭議調解，惟調解不成立。
五、得心證之理由：
　㈠被上訴人依勞基法第14條第1項第5款、第6款規定終止兩造勞
    動契約，有無理由？
　⒈按工資由勞雇雙方議定之，勞基法第21條第1項本文定有明文
    。又行政院勞工委員會（現改制為勞動部）於100年12月1日
    以勞動2字第1000133284號函發布之「因應景氣影響勞雇雙
    方協商減少工時應行注意事項」第2點規定：「事業單位受
    景氣因素影響致停工或減產，為避免資遣勞工，經勞雇雙方
    協商同意，始得暫時縮減工作時間及減少工資」，第3點規
    定：「事業單位如未經勞工協商同意，仍應依約給付工資，
    不得片面減少工資。勞工因雇主有違反勞動契約致有損害其
    權益之虞者，可依勞動基準法第14條規定終止勞動契約，並
    依法請求資遣費」，第9點規定：「勞雇雙方如同意實施減
    少工時及工資，應參考勞雇雙方協商減少工時協議書（範例
    ）（如附件），本誠信原則，以書面約定之，並應確實依約
    定辦理」，可知事業單位受景氣因素影響，須經勞雇雙方協
    商同意，始得減少工資，勞雇雙方如同意減少工資，應以書
    面約定之，事業單位如未經勞工協商同意，仍應依約給付工
    資，不得片面減少工資。
  ⒉被上訴人主張：伊每月薪資為4萬1500元（包括工資3萬1000
    元、主管加給5000元、其他加項2500元、交通津貼3000元）
    ，上訴人於109年2月起未發放主管加給5000元，於109年8月
    起未發放其他加項2500元、交通津貼3000元，並調降每月工
    資為2萬3800元等情，業據提出薪資單為證（見原審卷第21
    頁），且上訴人對此未為爭執，堪信為真，足認上訴人自10
    9年2月起發給被上訴人薪資確有減少發放情形。
　⒊上訴人雖辯稱：伊因疫情取消主管加給及減薪至2萬3800元等
    事，均有於全省月會會議中提出討論，被上訴人以中壢分公
    司主管身分參與會議討論時已經同意，未提出不同意之意見
    ，並於會議紀錄簽名，被上訴人長達近1年時間未領取主管
    加給，從未向伊為不同意之表示云云，然被上訴人否認在全
    省月會會議有何同意之情。經查，上訴人108年12月5日、10
    9年1月9日、109年3月3日全省月會記錄分別記載：「109年1
    /1起有加級之主管、線控若業績未做到，加級將不可領」、
    「今年起業績未做到，主管加級將不可領」、「因疫情關係
    3月份起主管加級及全勤取消」等語（見本院卷第93、95、9
    9頁），被上訴人並有在前開全省月會記錄簽名（見本院卷
    第101、103、105頁），但被上訴人在全省月會記錄簽名僅
    能證明其有參加前開全省月會，尚難憑此即得謂被上訴人已
    同意減少工資。至被上訴人其後固未明示反對，並繼續任職
    ，領取減薪後之薪額，惟勞資間經濟地位本非平等，勞方基
    於生計考量，為保有工作，不敢明示反對，不違常情，況被
    上訴人旋於同年9月28日向桃園市政府勞動局申請調解，主
    張事由即包括上訴人短付薪資（見原審卷第28頁），益徵被
    上訴人並無上訴人所稱之同意或默示同意減薪乙事。故上訴
    人此部分所辯，實非可採。
　⒋次按有下列情形之一者，勞工得不經預告終止契約：…五、雇
    主不依勞動契約給付工作報酬，或對於按件計酬之勞工不供
    給充分之工作者，勞基法第14條第1項第5款著有規定。上訴
    人自109年2月起發給被上訴人薪資有減少發放情事，惟上訴
    人就此未經勞雇雙方協商同意，並以書面約定之，亦難認被
    上訴人有何同意或默示同意減薪情事，上訴人既未依兩造勞
    動契約給付工作報酬，則被上訴人於109年10月28日以存證
    信函表示依勞基法第14條第1項第5款規定自109年11月1日終
    止兩造勞動契約（見原審卷第31頁），上訴人並於109年10
    月29日收受該存證信函（見原審卷第117頁），即非無憑，
    應認兩造勞動契約業經被上訴人合法終止。
　⒌本院既已認定被上訴人依勞基法第14條第1項第5款規定合法
    終止兩造勞動契約，則被上訴人依勞基法第14條第1項第6款
    規定終止兩造勞動契約有無理由，即與本件判決結果不生影
    響而無探究之必要，併為敘明。　
　㈡被上訴人各項請求，有無理由？　
　⒈查上訴人於109年2月起未發放主管加給5000元，於109年8月
    起未發放其他加項2500元、交通津貼3000元，並調降每月工
    資為2萬3800元，已如前述，則被上訴人依兩造勞動契約，
    請求上訴人給付109年2月至同年10月之主管加給4萬5000元
    （5000元×9＝4萬5000元），109年8月至同年10月之其他加項
    7500元（2500元×3＝7500元）、交通津貼9000元（3000元×3＝
    9000元）、短付工資2萬1600元【（3萬1000元－2萬3800元）
    ×3＝2萬1600元】，合計8萬3100元（4萬5000元＋7500元＋9000
    元＋2萬1600元＝8萬3100元），即屬有理。
　⒉按勞工適用本條例之退休金制度者，適用本條例後之工作年
    資，於勞動契約依勞基法第11條、第13條但書、第14條及第
    20條或職業災害勞工保護法第23條、第24條規定終止時，其
    資遣費由雇主按其工作年資，每滿1年發給2分之1個月之平
    均工資，未滿1年者，以比例計給；最高以發給6個月平均工
    資為限，不適用勞基法第17條之規定，勞退條例第12條第1
    項著有規定。本件被上訴人係依勞基法第14條第1項第5款規
    定終止兩造勞動契約，依上規定，被上訴人自得請求上訴人
    給付資遣費。又上訴人對於如被上訴人之主張為有理由，得
    請求資遣費之數額為17萬9758元乙節並不爭執（見原審卷第
    139頁），故被上訴人得請求上訴人給付資遣費17萬9758元
    。
　⒊再按勞動契約終止時，勞工如請求發給服務證明書，雇主或
    其代理人不得拒絕；本法所稱非自願離職，指被保險人因投
    保單位關廠、遷廠、休業、解散、破產宣告離職；或因勞基
    法第11條、第13條但書、第14條及第20條規定各款情事之一
    離職，勞基法第19條、就業保險法第11條第3項分別規定明
    確。本件被上訴人係依勞基法第14條第1項第5款規定終止兩
    造勞動契約，依上規定，被上訴人請求上訴人發給非自願離
    職證明書，應為可取。
六、綜上所述，被上訴人依兩造勞動契約、勞退條例第12條、勞
    基法第19條、就業保險法第11條第3項規定，請求⑴上訴人應
    給付被上訴人26萬2858元（8萬3100元＋17萬9758元＝26萬285
    8元），及自起訴狀繕本送達翌日即110年1月1日起至清償日
    止，按年息5％計算之法定遲延利息。⑵上訴人應開立非自願
    離職證明予被上訴人，為有理由，應予准許。原審為上訴人
    敗訴之判決，並為准、免假執行之宣告，核無不合。上訴意
    旨指摘原判決不當，求予廢棄改判，為無理由，應予駁回。
七、本件事證已臻明確，兩造其餘攻擊防禦方法及未經援用之證
    據，經核與判決之結果不生影響，爰不逐一論述，附此敘明
    。　　
八、據上論結，本件上訴為無理由。依民事訴訟法第449條第1項
    、第78條，判決如主文。
中　　華　　民　　國　　111 　年　　5 　　月　　31　　日
                  勞動法庭
                      審判長法  官  黃嘉烈
                            法  官  何君豪
                            法  官  張文毓
正本係照原本作成。
如不服本判決，應於收受送達後20日內向本院提出上訴書狀，其
未表明上訴理由者，應於提出上訴後20日內向本院補提理由書狀
（均須按他造當事人之人數附繕本）上訴時應提出委任律師或具
有律師資格之人之委任狀；委任有律師資格者，另應附具律師資
格證書及釋明委任人與受任人有民事訴訟法第466 條之1第1項但
書或第2項所定關係之釋明文書影本。如委任律師提起上訴者，
應一併繳納上訴審裁判費。
中　　華　　民　　國　　111 　年　　5 　　月　　31　　日

                            書記官  劉文珠